臺灣高等法院臺南分院刑事判決　　　　　九十一年度上訴字第一五六號　　　　Ｇ
　　　上　訴　人　臺灣嘉義地方法院檢察署檢察官
　　　被　　　告　丙　○　○
　　　選任辯護人　王　正　明
　　　上　訴　人
　　　即　被　告　丁　○　○
　　　右　一　人
　　　選任辯護人　林　春　發
右上訴人因被告殺人未遂等案件，不服臺灣嘉義地方法院八十九年度訴字第五四五號
中華民國九十年十二月二十四日第一審判決（起訴案號：臺灣嘉義地方法院檢察署八
十九年度偵字第五五九九號），提起上訴，本院判決如左：
      主      文
原判決撤銷。
丙○○傷害人之身體，處有期徒刑肆月，如易科罰金，以佰元折算壹日。
丁○○傷害人之身體，處有期徒刑壹年貳月。鋸子一把沒收。
      事      實
一、丙○○係位於嘉義縣鹿草鄉重寮村「聖德宮」之廟祝，負責看管該廟，其與丁○○係屬同宗之親屬關係，平時丙○○對丁○○極為照顧，二人私交甚篤，丁○○
    平日甚喜杯中之物，經常於酒後將其妻之衣物、家中之物品及他人之物品毀損、
    燒燬，及與他人發生爭執。嗣丁○○於民國八十九年八月二十四日下午七時三十
    分許（原判決載為十九時許），於飲酒後精神耗弱之狀態下，駕駛車牌號碼ＲＷ
    －九六三○號自小貨車至聖德宮，將聖德宮內塑膠椅、跪拜用之椅子等物搬上前
    開自小貨車，惟為提前至聖德宮關閉廟門之丙○○所見，丙○○因而制止丁○○
    將前開物品搬離，雙方因而發生爭吵，丙○○竟基於普通傷害之犯意，持瓶子毆
    打丁○○，致丁○○受有左側全頸部裂傷、左側頸背部裂傷、胸挫傷、左第九肋
    骨破裂、腹挫傷、頭及身體多處撕裂傷等傷害，丁○○因不甘被毆傷，遂自前開
    自小貨車內取出自有之鋸子一把，先往丙○○臉部、手部揮砍三刀後，丙○○見
    狀欲行逃跑，丁○○仍於後追趕並不斷在後砍傷丙○○，造成丙○○受有左側第
    五掌開放性骨折、左額１８×１（深度）公分、左臉至左耳１５×３公分、左腋
    下１５×３公分、左乳下７×２公分、左手臂８×１公分、左下臂４×１公分、
    左腰腹５．５×４公分、左上臂５×１公分、肩胛下１５×２公分、左前胸７×
    ２公分等臉部及身體軀幹多處深切割傷等輕傷害，嗣丙○○跑回其位於嘉義縣鹿
    草鄉重寮村三鄰中寮二八號住處後，其子張乙翔始緊急將丙○○送醫急救。
三、案經丙○○及丁○○分別訴由嘉義縣警察局水上分局報請臺灣嘉義地方法院檢察
    署檢察官偵查起訴。
      理      由
一、訊據被告丙○○坦承其是嘉義縣鹿草鄉重寮村「聖德宮」的廟祝，於右開時、地
    因制止被告丁○○將聖德宮內塑膠椅等物搬離雙方發生爭吵等情，惟否認有傷害
    之犯行，辯稱：其沒有拿瓶子毆打被告丁○○受傷，其被砍了三十幾刀縫了二百
    多針，其沒有反抗的機會云云。經查：
（一）被告丁○○於警訊時指稱：「丙○○可能有制止我，可能我不聽他的話，但我
      記得是他動手拿東西打我，致我受傷流血，所以我才會反抗：：：。」「是丙○○先持瓶子毆打我：：：。」等語（見警卷第二頁、第三頁背面）；而於原
      審調查時復指稱：「華濟醫院剪頭髮的人說有玻璃碎片，所以我才知道是瓶子
      打的。」等語（見原審卷第九一頁）。證人即被告丁○○之妻蔡風陣於原審調
      查時證稱：「我回去時他（指被告丁○○）的頭皮都流血，流到肩膀。」等語
      （見原審卷第一○九頁）。證人即當日至現場處理之警員乙○○於原審調查時
      證稱：「我們去聖馬爾定回來以後，才去丁○○家，當時丁○○頭還在流血，
      當時已經十點多了，丁○○躺在雙人床的下床，當時他都頭一直在流血，我們
      就請他太太送他去醫院：：：。」等語（見原審卷第一一一頁）。證人乙○○
      於原審調查時另證稱：「（你到聖德宮時有無看到玻璃碎片？）我事情發生後
      ，我第一次去聖德宮，就有看到酒瓶的玻璃碎片，應該是有二、三支的玻璃碎
      屑。」等語（見原審卷第一一九頁）。而證人甲○○於原審調查時亦證稱：「
      （你幫他理髮時發現什麼？）有玻璃碎片，我只記得推刀壞掉，因為弄到玻璃
      ，有大塊及小塊，小塊比米小，大塊比紅豆大：：：。」「（你有無跟醫生講
      及護士說？）沒有，我只是跟丁○○說你頭髮裡面都是玻璃，我沒有把它拿出
      來給丁○○看，我就把他連頭髮包一包丟掉，當天他的頭髮並沒有全部剃掉，
      只是剃的比較短，我有幫他把全部的玻璃清掉，因為我有幫他洗頭。」等語（
      見原審卷第一○八頁、第一○九頁）；復於本院調查時證稱：「（你是不是在
      華濟醫院幫病人理髮？）是。」「（八十九年八月二十四日晚上七時左右，丁○○拿鉅子砍殺丙○○受傷後，送華濟醫院住院治療，你幫誰理髮？（當場指
      認丁○○、丙○○））丁○○。」「（當時丁○○有無受傷？）頭部有。」「
      （你替丁○○理髮時，有沒有發現玻璃碎片？）有。」「（玻璃碎片在何處發
      現？）頭髮裡面。」「（是不是瓶子的？）不知道。」「（傷是不是被玻璃弄
      傷的？）不知道。」「（當時你在丁○○的頭髮發現碎片多不多？）不少，我
      的電推刀，刀片壞掉。」「（你是把丁○○的頭髮剃光還是剪短？）用電推刀
      推短。」「（丁○○頭上的玻璃是不是你告訴他？）我說你頭上怎麼有玻璃。
      」「（你在何處做過證？）嘉義地院。」「（你在原審之供述實在？（提示原
      審九十年十一月二日訊問筆錄））實在。」「（你當時在丁○○的頭上弄到的
      玻璃有大塊及小塊，小塊比米還小，大塊比紅豆還大？）對。」「（當時你是
      不是告訴他你頭髮有玻璃？）我用推刀推到玻璃，我就直接說你頭上有玻璃。
      」「（玻璃大塊小塊在頭上何處？）頭髮裡面。」「（有沒有插在頭皮裡？）
      他頭髮多，一直推，推時有玻璃聲。」「（這些玻璃碎片是不是都在傷口及傷
      口附近？）傷口用紗布包起來，玻璃在頭髮裡。」「（玻璃碎片是不是都在包
      起來的紗布附近？）是。」「（你替丁○○理髮時有沒有用剃刀？）沒有，全
      部用推刀。」（見本院卷九十一年三月二十五日審判筆錄）。而被告丙○○於
      警訊時亦供稱：當時有推被告丁○○等語（見警卷第七頁背面）。而以當時案
      發前被告丁○○僅在案發現場搬動物品及以搥打桌子，並未有任何因酒醉而持
      玻璃瓶自傷之行為，而案發現場又僅有被告丁○○與被告丙○○二人，二人亦
      因爭執而發生衝突，被告丁○○事後並有受傷，以及被告丁○○頭上與現場地
      上又都留有玻璃瓶碎片等情觀之，被告丙○○以玻璃瓶毆打被告丁○○之事實
      應可認定。是被告丁○○當時確係因搬移聖德宮內塑膠椅、跪拜用之椅子等物
      而與被告丙○○發生爭執，被告丙○○先持瓶子毆打被告丁○○之頭部，而因
      被告丁○○當時酒醉而陷入精神耗弱之狀態，只能記憶被告丙○○持物毆打，
      但無法確定被告丙○○持以攻擊之物為何，後係因為其理髮之理髮師甲○○發
      現其頭部有玻璃碎片，始得知被告丙○○持以毆打其之物為玻璃瓶。
（二）被告丁○○受有左側全頸部裂傷、左側頸背部裂傷、胸挫傷、左第九肋骨破裂
      、腹挫傷、頭及身體多處撕裂傷等傷害，有華濟醫院診斷證明書影本二份、財
      團法人天主教聖馬爾定醫院（下稱聖馬爾定醫院）診斷證明書影本一份及丁○○受傷照片三張附於原審卷（第六○頁至第列三頁）可資佐證。另被告丁○○
      於八十九年八月二十四日入華濟醫院急診，診斷為頭部外傷；而於二十五日零
      晨至聖馬爾定醫院急診，檢診發現該員於頭皮有多處小撕裂傷，頸部左側有五
      公分之撕裂傷，經傷口縫合後出院，再於八十九年八月二十五日二十時二十分
      至華濟醫院急診住院，經診斷為：「被人毆打造成該名患者因左腹及胸部疼痛
      ，被人送入急診，該名患者雖意識清醒，但頭部、頸部身上有多處撕裂傷及擦
      傷，予以傷口縫合：：：。」等情，亦有華濟醫院八十九年十月二十五日華（
      圖）字第八九一○二五一一號函及九十年二月三日華（圖）字第九○○二○三
      ○一號函、聖馬爾定醫院八十九年十一月十一日（八九）惠醫字第一一一○號
      函各一份附於原審卷足參（見原審卷第十四頁、第三六頁、第三七頁、第十五
      頁）。
（三）綜上所述，被告丁○○確因被告丙○○持酒瓶毆打而受上述之傷害，被告丙○○所辯，顯係卸責之詞，不足採信，事證明確，被告丙○○犯行應堪認定。
二、訊據上訴人即被告丁○○坦承平日與被告丙○○私交很好，當天至聖德宮拜拜等
    情，惟否認有殺人犯意及準強盜之犯行，辯稱：其頭部有開過刀，當天喝酒不知
    道搬塑膠椅子及跪拜用椅子上車子之事，其不可能偷走塑膠椅子及跪拜用椅子云
    云。經查：
（一）被告丙○○於警訊時指稱：「丁○○於八十九年八月二十四日十九時三十分許
      ，在嘉義縣鹿草鄉重寮村聖德宮內，未經過我的同意，私自搬走廟內的東西，
      到他的小貨車上，我回家吃飯後，返回聖德宮看到此種情形，向他阻止，請他
      將東西放回廟裡，就這樣從他的車上拿出一支鋸子往我身上殺來，就這樣我頭
      部、手部、胸部、背部被他殺了十幾刀」等語（見警卷第五頁背面）；復於偵
      查中指稱：「（丁○○持冰鋸殺你的情形為何？）他先拿冰鋸朝我臉部、手部
      砍了三刀，我就轉身跑，結果他從後面追我：：：，他接著繼續追我，並且有
      再朝我背部、胸部、腰部砍殺十多刀，我血一直流流很多，我沿路喊救人，就
      跑回至我重寮村二十八號家中，我兒子張乙翔看到，趕快用車送朴子省立醫院
      ，醫院說沒有那麼多外科人員，所以趕快轉院，才會轉到聖馬爾定醫院醫治。
      」等語（見偵查卷第十頁、第十頁背面）；又於原審審理時指稱：「那天是我
      看到他已經把椅子搬到車子放，我叫他搬回來，他不要，他有要打我的動作，
      我就說你不是說我對你最好，為何要打我，他就把手縮回去，後來我帶他到車
      處把東西拿回來，他從車子拿冰鋸來，先拿在頭頂上搖了二下，後來就往我頭
      上砍了十幾刀，我就繞著車子跑：：：。」等語（見原審卷第五四、五五頁）
      ；於本院審理時指稱：「（當天你發現丁○○搬椅子墊子看到情形如何？）椅
      子墊子原都放在廟裡，我要去關廟門，他已搬完，拿鑼槌在廟裡敲桌子並大喊
      大叫。他搬出來的椅子墊子都疊好放在車上，我去關廟門之前不知他在廟裡敲
      敲打打，我告訴他不要亂了，否則明天又要跑派出所，他說好，我跟他說把椅
      子、墊子班（搬之誤）下來他走到車邊拿鉅（鋸）子砍我：：：。」等語（見
      本院九十一年四月十一日審判筆錄），被告丙○○之前後指述一貫，其所指述
      之內容自非子虛。另證人即被告丙○○之子張乙翔於偵查中亦證稱：「當時是
      晚上七點多，我看見我父親跑回家中全身都是血，他叫我趕快送他去醫院，他
      說他是被丁○○拿鋸子砍殺的：：：。」等語（見偵查卷第十一頁）；證人乙○○於原審調查時證稱：「我們問人家又拍照後來有循血到丙○○家：：」等
      語（見原審卷第一一九頁），亦與被告丙○○所指述之事實相符。且從警方於
      案發後於現場所拍攝附於原審卷（第一五二至一五三頁）之照片六張顯示，被
      告丁○○所有之ＲＷ－九六三○號自小貨車確實堆有塑膠椅等物品停放於聖德
      宮前，此亦足認被告丙○○前開指述與事實相符。由上述可知，被告丁○○持
      鋸子攻擊被告張喜之事實，堪信為真。被告丁○○於警訊時亦已自承：是被告
      丙○○先持瓶子毆打其，其再持冰鋸砍殺丙○○等語（見警卷第三頁背面）。
      而被告丁○○雖於本院審理時，推稱其當時因喝酒，且頭部開過刀，故其不知
      道云云。然被告丁○○既已於警訊時具體坦承其持鋸子攻擊被告丙○○，則其
      於本院審理時全部推諉因酒精與頭部開刀等因素而不復記憶，顯係畏懼刑責制
      裁而臨訟更詞之舉，並不足採。
（二）被告丙○○因被告丁○○持鋸子追砍，而受有左側第五掌開放性骨折，左額１
      ８×１（深度）公分、左臉至左耳１５×３公分、左腋下１５×３公分、左乳
      下７×２公分、左手臂８×１公分、左下臂４×１公分、左腰腹５．５×４公
      分、左上臂５×１公分、肩胛下１５×２公分、左前胸７×２公分等臉部及身
      體軀幹多處深切割傷等輕傷害，此有聖馬爾定醫院九十年二月二十二日（九○
      ）惠醫字第○一七二號函一份附於原審卷（第五一頁）可參，是被告丙○○因
      被告丁○○持鋸子攻擊，致受有上述傷害之事實，應可認定。
（三）被告丙○○雖指述被告丁○○持鋸子追砍其時，有喊「讓你死」（見偵查卷第
      十頁、原審卷第五五頁）云云，惟被告丁○○更堅詞否認有言及「讓你死」之
      詞，查被告丁○○雖以極具侵害性之鋸子砍殺被告丙○○多刀，然由上揭聖馬
      爾定醫院函所顯示之被告丙○○之部位及深度，尚難看出被告丁○○於下手時
      有致被告丙○○於死之程度，復參酌附於原審卷（第二四至二五頁）聖馬爾定
      醫院八十九年十一月三十日（八九）惠醫字第一一八一號函所附之急診時照片
      七張，被告丙○○為被告丁○○砍傷之部位，均非重要而致命之部位，亦未傷
      及內臟及重要血管，其砍傷方式均為以刀劃過並非直接刺入。而聖馬爾定醫院
      八十九年十一月十一日（八九）惠醫字第一一一○號函雖稱：「患者丙○○於
      八十九年八月二十四日二十時二十四分至本院急診，因身上傷口持續流血，故
      緊急送開刀房於二十一時五十八分其血壓為８６／４４ｍｍＨＧ，至手術房麻
      醉時血壓為８３／５６ｍｍＨＧ，因有失血性休克，如延誤就醫，當然有致死
      之可能，送醫治急診時，血壓已持續下降，此符合生命垂危之定義：：：。」
      。由該函意旨可知，被告丙○○之傷勢須延誤就醫，方有致死之可能。而本案
      發生之時間為十九時三十分，被告丙○○送至聖馬爾定之時間為二十時二十四
      分，然聖馬爾定醫院所記錄之二次血壓卻係於二十一時五十八分及該時點以後
      ，並以之認定被告丙○○血壓持續下降而符合生命垂危之定義，然由聖馬爾定
      醫院所記錄被告丙○○血壓之時間點既與本案發生之時間點有二小時二十八分
      左右之差距，及由被告丙○○於被告丁○○持鋸子砍傷後，尚能步行回家求援
      等情觀之，被告丙○○陷入生命垂危定義之狀態，應係遲誤處理其傷勢所致，
      並非被告丁○○持鋸子砍傷被告丙○○之時，即使被告丙○○陷入生命垂危定
      義之狀態。參以被告丙○○於原審調查時指稱：「（你和被告丁○○平時交情
      如何？）他還沒有殺我以前，我對他很好，他要去越南沒有錢，我還拿錢給他
      ，我對他好他也知道：：：還沒有砍我之前，我不覺得他會殺我：：：。」等
      語（見原審卷第九三至第九四頁）。被告丁○○亦於原審調查時供稱：「（以
      前與丙○○的感情是否很好？）對。」等語（見原審卷第一四七頁），由此可
      知二人平日感情非差，並無任何深仇大恨及其他足使被告丁○○產生殺害被告
      丙○○動機之嫌隙。且於本審審理時，被告丙○○亦指稱：「（當天你發現丁○○搬椅子墊子看到情形如何？）椅子墊子原都放在廟裡，我要去關廟門，他
      已搬完，拿鑼槌在廟裡敲桌子並大喊大叫。他搬出來的椅子墊子都疊好放在車
      上，我去關廟門之前不知他在廟裡敲敲打打，我告訴他不要亂了，否則明天又
      要跑派出所，他說好，我跟他說把椅子、墊子搬下來他走到車邊拿鋸子砍我，
      他並沒有說搬椅子墊子，我跟他說話時他有喝酒但酒味沒有很重，還笑笑跟我
      說話。」等語（見本院卷九十一年四月十一日審判筆錄），由此可知被告丁○○為被告丙○○發現搬移物品時，被告丙○○僅要求被告丁○○不要再胡鬧，
      應將物品搬回原處，並非欲將被告丁○○扭送法辦，衡情被告丁○○亦無產生
      殺人動機之狀況。綜上所述，被告丁○○無殺人之犯意甚明。
（四）本案經原審將被告丁○○送往行政院衛生署嘉義醫院（下簡稱嘉義醫院）鑑定
      案發時之精神狀況認為：「：：：張員自當兵開始有喝酒習慣，雖然不會一個
      人獨飲，不喝酒也沒有戒斷症狀，但常在酒後大呼小叫或鬧事，與朋友或外人
      都會起衝突，過去並常發生完全忘記喝酒後所做或所發生的事情，由上觀之，
      張員為慢性酒精濫用之病人，雖無酒精依賴或酒精性幻覺等病症，但在大量飲
      酒後，有時也會發生酒精中毒之病症：：：至於案發經過，張員自述與被害人
      丙○○交情很好，是同村又同祖先，丙○○曾借錢給他，也曾請他去酒店喝酒
      ，二人沒有冤仇。八十九年八月二十四日當天下午，他先與友人在海產店喝了
      玉泉酒，隨後又去卡拉ＯＫ喝了海尼根等啤酒，之後就完全失去記憶了。張員
      對自己如何去卡拉ＯＫ沒有印象，因為自己的車子早上就送去保養廠；唱卡拉
      ＯＫ時只記得人很多，有公所的人，唱完自己怎麼出來的也不知道，不記得自
      己怎麼去修車廠，也不記得如何將車自開回家，開回家後又如何去廟裡，如何
      與丙○○發生衝突，自己是完全沒有印象：：綜觀上述，張員有酒精濫用習慣
      已數十年，並經常與酒後與人發生糾紛，案發當天，大量飲酒後，喪失對外界
      之知覺、理會、現實判斷等能力，而犯下本件殺人未遂案件，事後對當時情節
      完全忘記，其犯案時，精神狀態應達心神喪失之程度：：：」等語，此有該院
      九十年十月九日（九十）嘉總醫字第四一二七號函所附之鑑定報告一份附於原
      審卷（第七五至七八頁）可參。另被告丁○○於本院審理時雖亦供稱：「（你
      是不是因不甘被毆傷，從你所駕駛的自小貨車拿出壹把二尺長冰鋸朝丙○○的
      臉部、手部砍三刀，丙○○轉身逃跑，你在後追殺，並邊喊「讓你死」，再往
      丙○○的背部、胸部、腰部等揮砍，致丙○○受有左側第五掌開放性骨折，左
      額１８×１（深度）公分、左臉至左耳１５×３公分、左腋下１５×３公分、
      左乳下７×２公分、左手臂８×１公分、左下臂４×１公分、左腰腹５．５×
      ４公分、左上臂５×１公分、肩胛下１５×２公分、左前胸７×２公分等臉部
      及身體軀幹多處深切割傷等之輕傷害？）我喝一些酒，頭部有開刀過，我不知
      道。」云云（見本院九十一年五月三十日審判筆錄），於原審調查時供稱：「
      （你是幾點去華濟醫院？）我不清楚。」「（你是如何去到聖德宮？）我不知
      道。」「（你是幾點喝酒的？）當天中午十二點多，我開車去修理，遇到朋友
      ，朋友約我去喝酒，我車子開去斜對面車行修理。我先去修理然後才去喝酒，
      後來又去卡拉ＯＫ，在卡拉ＯＫ又有喝酒，然後我就不知道了。」「（何人送
      你去醫院的？）我太太叫何人送去我不知道。（」「你如何從聖德宮回家？）
      不知道。」「（椅子？）我不知道：：：。」云云（見原審卷第八九至九十頁
      ），並於原審調查時另供稱：「（你當天如何從聖德宮回家？）我也不知道」
      「（你有無從華濟醫院先回家再去聖馬爾定？）我忘記了：：：。」「（你如
      何去聖馬爾定？）我也不知道我如何去的：：：。」「（你有無自己坐車子去
      醫院？）我不知道：：：。」「（你自己有無去開車子回來？）我不知道：：
      」「（你從聖馬爾定醫院再轉華濟醫院有無看到車子？）我不知道：：：。」
      云云（見原審卷第一一五頁）。惟被告丁○○於警訊時供稱：「我是有將那些
      桌椅桌墊搬上我的小貨車：：：但我記得是他先動手拿東西打我，致我受傷流
      血，所以我才會反抗：：：是丙○○先拿瓶子毆打我，我再持冰鋸砍殺他，我
  沒有說要殺死他的話：：：。」等語（見警卷第二頁及第三頁背面）；其於原
      審調查時則稱：「是他先打我的，應該是用瓶子打我的，我是用鋸子不是用冰
      鋸：：」等語（見原審卷第五四頁）及「我本來去華濟醫院，華濟醫院不幫我
      縫，後來轉聖馬爾定醫院，我就稍微清醒。」等語（見原審卷第九二頁）；於
      本院審理時亦供稱：「我沒有要殺他，他先打我，我才打他。」等語（見本院
      九十一年四月十一日審判筆錄）。由上述被告丁○○之供詞，足佐被告丁○○
      於原審調查與本院審理時，以及於嘉義醫院醫師鑑定時，所辯稱其對案發經過
      完全不復記憶，應屬不實。另查，經原審向聖馬爾定醫院函詢關於被告丁○○
      之傷勢來函稱：「病患丁○○於八十九年八月二十五日凌晨○時十分至本院急
      診，自訴與他人吵架，被人以酒瓶子砸傷，先至華濟醫院診治，但因遲遲未將
      傷口縫合處理，故憤而轉至本院：：：」等語，此有該院八十九年十一月十一
      日（八九）惠醫字第一一一○號函一份附於原審卷（第十五頁）可參，既被告
      丁○○至聖馬爾定醫院時皆得描述案發之源由、經過，其於原審調查時、本院
      審理時及嘉義醫院鑑定時皆辯稱其對於案發經過完全不記得，應係脫免卸責之
      詞，復參酌被告丁○○前開鑑定報告，既係因被告丁○○自稱對案發當時狀況
      毫無印象為判斷之基準，而其來源僅為被告丁○○片面之詞，而被告丁○○所
      言，與事實不符，已如前述，自難據此認定被告丁○○於案發時已陷於心神喪
      失。另查，被告丁○○於案發後至華濟醫院就診，於八十九年八月二十四日二
      十一時十五分，測得之血液酒精濃度為１９９ｍｇ／ｄｌ，此有華濟醫院八十
      九年十月二十五日華（圖）字第八九一○二五一一號函及九十年十一月八日華
      （圖）字第九○一一○八○五號函各一份附於原審卷（第十四頁、第一三一頁
      ）可佐，復依國立臺灣大學醫學院函所附意見認為：「以人體血液酒精濃度消
      減速度，由每小時減少１５至２０ｍｇ／１００ｄｌ：：：。」（見原審卷第
      一七九頁），本案案發時為八十九年八月二十四日十九時三十分，距華濟醫院
      為被告丁○○測量血液酒精濃度之時間約為一小時四十五分，故案發時被告丁○○之血液酒精濃度約為２２５．２５至２３４ｍｇ／１００ｄｌ間，另依卷
      附血液酒精濃度與認知行為功能的關係表，酒精濃度二○○至三○○毫克／百
      毫升，可能之認知行為障礙為「眼球震顫；說話不清；失憶」之狀況（見原審
      卷第一八○頁），經本院函詢臺北醫學大學附設醫院「酒精濃度二○○至三○○毫克／百毫升，可能之認知行為障礙『眼球震顫、說話不清、失憶』之狀況
      ，是否已達『精神耗弱』或『心神喪失』之程度？」，經該院函覆：「酒精濃
      度若達二○○至三○○毫克／百毫升，理論上均會影響心智功能，可能達精神
      耗弱，但是否達心神喪失則難斷定，且個案的心智狀態應依據其他的症狀綜合
      以判斷，只以血液酒精濃度應是參考值。」，此有該院九十一年五月十七日校
      附醫歷字第一二七九號函所附查詢意見會簽表一份附於本院卷可查，是以被告
      丁○○當時體內血液酒精濃度，可能導致精神耗弱之情況。復參酌被告丙○○
      指述被告丁○○於案發前確有拿鑼槌在廟裡敲桌子並大喊大叫之異常舉動，業
      據被告丙○○於本院審理時陳述在卷（見本院九十一年四月十一日審判筆錄）
      以及與被告丙○○明明係好友，僅因被告丙○○要其將物品返還而持鋸子砍傷
      丙○○等情，其是非分辨及行動控制之能力顯然較常人為低，是其案發之時之
      精神狀況應屬精神耗弱無疑，惟既然無任何證據足認被告丁○○本有傷害丙○○之犯意，自無法認定被告丁○○乃欲利用之精神耗弱之情形犯之。
（五）被告丁○○雖將聖德宮內塑膠椅、跪拜用之椅子等物搬至其小貨車上，然據被
      告丁○○於本院審理時供稱：「（你搬塑膠椅子是不是要偷走？）不可能。我
      喝酒不知事。」「（那天你要偷跪拜用的椅子？）不可能。」「（你為何要把
      塑膠椅子、跪拜椅子搬到車上？）我喝酒不知道。」等語（見本院九十一年二
      月四日訊問筆錄），亦即被告丁○○自始否認有不法所有上開物品之竊盜意圖
      ，參諸被告丁○○當時已酒醉，且於將上開物品搬至車上後，尚於現場拿鑼槌
      敲打桌子並大喊大叫等情，如被告丁○○確係欲偷竊上開物品，則其將物品搬
      至車上後，自應立即離開現場以免遭他人發現，豈有繼續逗留現場並製造聲響
      以引人注意之理，是被告丁○○辯稱其酒醉故並不知其為何要將上開物品搬離
      ，應屬可信，亦即可認定被告丁○○並無竊盜之主觀犯意。另前開為被告丁○○移至貨車上之物品，嗣遭人運往嘉義縣鹿草鄉○○村○路旁之斜坡焚燒，業
      據證人即聖德宮之主任委員張昆林於原審調查時證稱：「我們村子裡的人向我
      說聖德宮的椅子被人家載到農路去，有一張桌子跟跪拜的椅子有燒到，我就去
      派出所報案，跟乙○○說」（見原審卷第九七頁）。證人即警員侯柔丞於原審
      調查時亦證稱：「我到現場看到在一個斜坡上有寺廟的椅子，有被燒的痕跡，
      我先載回派出所後村長來認領回去：：：。」等語（見原審卷第一三五頁）。
      既被告丁○○於原審亦供稱：其不知是誰將車子開回其住處等語（見原審卷第
      一一六頁），雖被告丁○○之妻蔡風陣認極有可能為丁○○所為（見原審卷第
      一四六頁），惟並非其親眼所見，自難憑此證明前開毀損行為係被告丁○○所
      為，而被告丁○○本人亦否認有燒燬前開物品之行為，被告丁○○亦非基於將
      前開物品燒燬之意圖而搬往車上，是並不足以認定被告丁○○有毀損上開物品
      之行為。
（六）綜上所述，被告丁○○確有持鋸子一把砍傷被告丙○○，其所辯，顯係卸責之
      詞，不足採信，事證明確，被告丁○○犯行亦堪認定。
三、核被告丙○○與被告丁○○所為，均係犯刑法第二百七十七條第一項之傷害罪，
    公訴人認被告丁○○係犯刑法第二百七十一條第二項之殺人未遂罪，容有未洽，
    已如前述，起訴法條應予變更。查被告丁○○為本案犯行時，係處於精神耗弱狀
    態之事實，業如前述，爰依刑法第十九條第二項之規定減輕其刑。
四、原審認被告丁○○因防護贓物而當場施強暴罪證明確，予以論罪科刑；以及被告
    丙○○之犯行罪證不足，予以無罪之諭知，固非無見，惟查（一）被告丁○○自
    始否認有偷竊廟內物品之故意，且被告丁○○於案發當時已酒醉而陷入精神耗弱
    之狀態，是否有不法所有之意圖已屬可疑，另被告丁○○於將廟內物品搬至車上
    後，尚於現場拿鑼槌敲打桌子並大喊大叫，衡情如被告丁○○確係欲偷竊廟內物
    品，自應於得手後立即離開現場，不會有此引人注意之行為，是原判決認定被告
    丁○○有偷竊廟內物品之犯行，即有未洽。（二）被告丁○○既無偷竊物品之行
    為，自無庸為防護贓物而施強暴於被告丙○○之身體，而被告丁○○對被告丙○○為傷害之行為，係因被告丙○○制止其搬離廟中物品，兩人因而發生爭執，被
    告丙○○先持玻璃瓶傷害被告丁○○，被告丁○○始憤而自車上持鋸子傷害被告
    丙○○，是原判決認定被告丁○○傷害被告丙○○之行為，係為防護贓物而施強
    暴於被告丙○○之身體，亦有所誤會。（三）證人甲○○證稱為被告丁○○理髮
    時確於被告丁○○之頭髮上發現玻璃碎片，加以案發現場亦留有玻璃瓶碎片，而
    被告丙○○亦自承於案發時有推被告丁○○之肢體動作，是被告丁○○所受之傷
    害，應可認定為被告丙○○所為，是被告丙○○確有傷害被告丁○○之行為。惟
    原審遽以被告丁○○診療之醫院函覆未於診療時發現玻璃碎片，及被告丁○○頭
    上之玻璃碎片未立即發現而係由理髮師告知等情，認定被告丁○○頭上之玻璃碎
    片之來源可疑，以及因被告丁○○之病歷顯示其所受之傷害越來越多，越來越重
    等記載與常情不符為由，而為被告丙○○無罪之諭知。然由原審函詢聖馬爾定醫
    院與華濟醫院被告丁○○之傷口有無玻璃碎片時，因函詢之時間與案發之時間已
    距離有一段時日，醫院之函覆自係以診斷病歷上之記載為據，而一般診斷病歷通
    常只記載傷患所受之傷害之情況以及治療之經過，並不會特別記載傷口附近有無
    玻璃碎片等情，故並不能據病歷上之記載與醫院事後之函覆推翻被告丁○○頭上
    有玻璃碎片之事實。另由證人甲○○證稱被告丁○○頭上之玻璃碎片小塊比米小
    、大塊比紅豆大等語，以及被告丁○○頭上有傷口而包有紗布等情，留在被告丁○○頭上之玻璃碎片既非有相當之體積，而被告丁○○頭上尚有傷口等情，被告
    丁○○因頭上傷口之疼痛而未發現體積不大之玻璃碎片，自符合常情。再就被告
    丁○○於案發時因飲酒而陷入精神耗弱之狀態，於案發後送華濟醫院治療時所測
    得之血液酒精濃度尚高達一九九ｍｇ／１００ｄｌ，足見當時並不具有查知身上
    所受之全部傷害之能力，是醫護人員既無法自患者身上得到完整之資訊，自然對
    患者身上之傷害有所遺漏，且由被告丁○○因華濟醫院人力不足而轉院至聖馬爾
    定醫院之情，華濟醫院當時亦應無足夠之醫護資源為被告丁○○為完整之檢查，
    故其診療記錄所記載之傷勢較聖馬爾定醫院為輕，自屬合理，而被告丁○○既於
    案發後因酒精因素而無法查知全身之全部傷害，於酒精效力退去後始發現其他身
    體傷害，再赴華濟醫院診療，而獲得一較前述之診療更完整之病情報告，亦屬有
    理。是原審不查上情，遽認被告丙○○傷害被告丁○○之證據有所瑕疵，而為被
    告丙○○無罪之諭知，自有可議。公訴人依被告（被害人）丁○○之請求上訴指
    摘被告丙○○被訴傷害部分原審為無罪諭知，有違經驗法則，為有理由；而公訴
    人依被告（被害人）丙○○之請求上訴指摘被告丁○○有殺人之犯意及被告丁○○上訴指摘原審判太重，均無理由，惟原判決既有可議，應由本院將原判決撤銷
    改判。爰審酌被告丙○○係因身為廟祝之職而制止被告丁○○搬離廟內物品，始
    與被告丁○○發生爭執，進而毆打被告丁○○，持酒瓶攻擊被告丁○○之頭、胸
    等處，及被告丁○○所受之傷害、犯後飾詞卸責等一切情狀，以及審酌被告丁○○犯罪之動機、目的、素行、明知自己酒後經常與他人衝突，滋生事端，仍繼續
    飲酒，酒後持鋸子傷害被告丙○○，造成被告丙○○血流如注、危害其生命、與
    被告丙○○本係好友關係，本案之發生係因被告丙○○先持玻璃瓶攻擊被告丁○○及犯後卸詞狡辯，以自己酒醉完全不知人事以圖免除刑責、毫無悔意、並未與
    被告丙○○和解等一切情狀，各處如主文所示之刑，被告丙○○部分並諭知易科
    罰金之折算標準。被告丁○○犯罪所用之鋸子一把，為被告丁○○所有，業據被
    告丁○○供陳在卷（見原審卷第一二○頁），係供犯罪所用之物，雖未扣案，惟
    無證據證明業已滅失，應依刑法第三十八條第一項第二款宣告沒收。末按因精神
    耗弱而減輕其刑者，得於刑之執行完畢或赦免後，令入相當處所，施以監護，刑
    法第八十七條第二項定有明文，被告丁○○為本件犯行時係精神耗弱，已如前述
    ，然被告丁○○為本件之犯行係因飲酒而處於精神耗弱之狀態，亦即被告丁○○
    並非隨時處於精神耗弱之狀態，且本案之發生亦係因為被告丙○○先持玻璃瓶攻
    擊被告丁○○，是本院認被告丁○○因精神耗弱而減輕其刑，並無諭知於刑之執
    行完畢或赦免後，令入相當處所，施以監護之必要，附此敘明。
據上論斷，應依刑事訴訟法第三百六十九條第一項前段、第三百六十四條、第二百九
十九條第一項前段、第三百條、刑法第二百七十七條第一項、第十九條第二項、第四
十一條第一項前段、第三十八條第一項第二款，罰金罰鍰提高標準條例第一條前段、
第二條，判決如主文。
本案經檢察官劉得鉦到庭執行職務。
中    華    民    國      九十一      年      六      月      十三      日
                                  臺灣高等法院臺南分院刑事第二庭
                                      審判長法官  陳    清  溪
                                            法官  林    永    茂
                                            法官  蘇    重    信
右正本證明與原本無異。
被告丁○○傷害部分如不服本判決，應於判決送達後十日內向本院提出上訴狀，其未
敘述理由者並應於提出上訴狀後十日內向本院補提理由書（應附繕本)。
被告丙○○傷害部分，不得上訴。
                                      法院書記官  趙    玲    瓏
中    華    民    國      九十一      年      六      月      十四      日
附錄本件論罪科刑法條全文：
刑法第二百七十七條第一項：
傷害人之身體或健康者，處三年以下有期徒刑、拘役或一千元以下罰金。
